---
title: "تمرین 14 شبیه‌سازی فصل 5"
author: "امیرعلی سطوتی"
date: "`r format(Sys.Date(), '%Y/%m/%d')`"
output:
  html_document:
    lang: fa
    css: "advanced-design-system.css"
    toc: true
    toc_float:
      collapsed: false
      smooth_scroll: true
    number_sections: true
    df_print: paged
    highlight: tango
    self_contained: false
    fig_caption: true
    fig_width: 10
    fig_height: 6
    pandoc_args: [
      "--variable", "dir:rtl",
      "--variable", "lang:fa"
    ]
---

<style>
/* این کد باعث می‌شود کادر <pre> (بلاک خاکستری کد)
  مانند بقیه سند راست‌چین (RTL) شود و در سمت راست صفحه قرار گیرد.
*/
pre {
  direction: rtl !important; 
}

/* این کد تضمین می‌کند که خود متن کد در داخل کادر، 
  همچنان چپ‌چین (LTR) و خوانا باقی بماند.
*/
pre code {
  direction: ltr !important;
  text-align: left !important;
}
</style>
```{r message=FALSE, warning=FALSE, paged.print=FALSE, echo=FALSE}
# در ابتدای Rmd خود اضافه کنید:

# تنظیمات کلی
knitr::opts_chunk$set(
  echo = TRUE,
  warning = FALSE,
  message = FALSE,
  fig.align = 'center',
  dpi = 300,
  cache = TRUE
)

```

# سوال 1
## بخش اول 
 با استفاده از روش تبدیل وارون، فرمول شبیه‌سازی $X$ (بر حسب یک متغیر $U \sim \text{Uniform}(0, 1)$) را به دست آورید.

---
دست  نویس حل کردم 
---

## بخش دوم 
 با استفاده از فرمول به دست آمده، یک نمونه‌ی تصادفی ۱۰۰ تایی ($n=100$) از توزیع وایبول با پارامترهای $k = 1.5$ و $\lambda = 1$ تولید نمایید.
 
```{r}
set.seed(456)
n <- 100     
k <- 1.5      
lambda <- 1   

x <- lambda * (-log(runif(n)))^(1/k)
mean(x)
boxplot(x)



```

## بخش سوم
هیستوگرام داده‌های تولید شده (در حالت چگالی، نه فراوانی) را رسم کرده و نمودار تابع چگالی (PDF) نظری را بر روی آن رسم و مقایسه کنید.
```{r}
hist(x, freq = FALSE)
curve(dweibull(x, shape = k, scale = lambda), 
      add = TRUE, 
      col = "red", 
      lwd = 2)
plot(qweibull(ppoints(n), shape = k, scale = lambda))
plot(x)
```

## بخش چهارم 
تابع توزیع تجمعی تجربی (ECDF) داده‌ها را با تابع توزیع تجمعی نظری (CDF) که در صورت سؤال داده شد، در یک نمودار رسم و با هم مقایسه کنید.
```{r}

plot(ecdf(x), col = "blue")   


curve(pweibull(x, shape = k, scale = lambda), 
      add = TRUE,      
      col = "red",      
      lwd = 2)          

```



```{r}

set.seed(456)
n <- 100   
k <- 1.5     
lambda <- 1 

u <- runif(n)                 
x <- lambda * (-log(u))^(1/k) 

# نمایش چند نمونه اول
print("نمونه‌های وایبول تولید شده (x):")
print(head(x))


hist(x, 
     freq = FALSE, 
     main = "بخش (پ): هیستوگرام داده‌ها در برابر PDF نظری (Weibull)",
     xlab = "مقادیر X", 
     ylab = "چگالی (Density)",
     col = "lightblue",
     breaks = 15) 

curve(dweibull(x, shape = k, scale = lambda), 
      from = 0, 
      to = max(x), 
      add = TRUE,       
      col = "red",     
      lwd = 2)          


legend("topright", 
       legend = c("داده‌های شبیه‌سازی شده", "PDF نظری Weibull"), 
       col = c("lightblue", "red"), 
       pch = c(15, NA),  
       lty = c(NA, 1))   


plot(ecdf(x), 
     main = "بخش (ت): CDF تجربی در برابر CDF نظری (Weibull)",
     xlab = "مقادیر X",
     ylab = "F(x) - احتمال تجمعی",
     verticals = TRUE,  
     do.points = FALSE,  
     col = "darkgreen")

curve(pweibull(x, shape = k, scale = lambda), 
      from = 0, 
      to = max(x), 
      add = TRUE, 
      col = "blue",
      lwd = 2)

legend("bottomright", 
       legend = c("CDF تجربی (ECDF)", "CDF نظری Weibull"), 
       col = c("darkgreen", "blue"), 
       lwd = 2)
```

# شبیه سازی توزیع های گسسته با روش تبدیل وارون

```{r}

simulate <- function(n, pmf) {
  
  results <- numeric(n)
 
  k <- length(pmf) 
  
  for (i in 1:n) {
   
    u <- runif(1)
    

    x <- 1          
    cdf <- pmf[x] 
    
  while (u > cdf && x < k) {
      x <- x + 1
      cdf <- cdf+ pmf[x]
    }
    
    results[i] <- x
  }
  
  return(results)
}

my_pmf <- c(0.1,0.15,0.25,0.2,0.15,0.15)
sum(my_pmf) 

set.seed(456)
sims <- simulate(n = 10000, pmf = my_pmf)


observed_probs <- table(sims) / 10000
print(observed_probs)
print(my_pmf)
```

```{r}


simulate_hist <- function(n, h, F_h) {

  U <- runif(n)
  

  j <- findInterval(U, F_h, all.inside = TRUE)
  
    h_left <- h[j]  
  h_right <- h[j+1]   
  F_left <- F_h[j]  
  F_right <- F_h[j+1]   

  
  slope_h <- h_right - h_left  
  slope_F <- F_right - F_left  
  

  ratio <- (U - F_left) / slope_F
  

  ratio[slope_F == 0] <- 0
  

  X <- h_left + ratio * slope_h
  
  return(X)
}
```




```{r}
intervals <- c(0,2,5,10,15)


rel_freq <- c(0.15,0.3,0.4,0.15)

cum_probs <- c(0, cumsum(rel_freq))
print(intervals)

print(cum_probs)

set.seed(456)

n_sims <- 10000
sims <- simulate_hist(n = n_sims, h = intervals, F_h = cum_probs)



print(summary(sims))

observed_counts <- table(cut(sims, breaks = intervals, right = FALSE, include.lowest = TRUE))
observed_probs <- observed_counts / n_sims

print(observed_probs)
print(rel_freq)

hist(sims, breaks = intervals)
```













